臺北高等行政法院判決
　　　　　　　　　　　　　　　　　　 96年度簡字第00294號
原　　　告　台川國際有限公司
代　表　人　甲○○
被　　　告　財政部臺灣省北區國稅局
代　表　人　凌忠嫄(局長)
上列當事人間因營利事業所得稅事件，原告不服財政部中華民國
96年2 月5 日台財訴字第09500634590 號訴願決定，提起行政訴
訟。本院判決如下：
　　主  文
原告之訴駁回。
訴訟費用由原告負擔。
　　事  實
一、事實概要：原告89年度未分配盈餘申報，列報未分配盈餘負
    新臺幣 (下同)561,737 元，經被告初查核定未分配盈餘904
    ,953元，加徵10% 營利事業所得稅90,495元，原告不服，申
    請復查，未獲變更，提起訴願亦經決定駁回後，遂提起本件
    行政訴訟。
二、兩造聲明：
　　(一)原告聲明：訴願決定、復查決定及原處分均撤銷。
　　(二)被告聲明：駁回原告之訴。
三、兩造之爭點：
　　(一)原告主張之理由：
      1.按「稽查或審理違章漏稅案件，應注意人、時、地、事
        等要件，慎重查核，公正判斷，對當事人有利及不利事
        項應一律注意。簽擬意見及適用法令均應具體明確，不
        得准測臆斷。」為各級稽徵機關處理違章漏稅及檢舉案
        件作業要點第10點所規定。再課稅構成事件事實，應由
        稽徵機關舉證，參照行政法院26年判字第16號判例所云
        ：「當事人主張事實，負舉證責任，倘其所提出之證據
        ，不足為主張事實之證明，自不能認其主張之事實為真
        實。」。
      2.被告核定營業收入淨額為10,115,155元及課稅所得額為
        1,193,270 元，無非係以原告申報營業收入淨額8,573,
        112 元及開立統一發票金額10,373,035元不合，未提示
        屬代收代付之相關資料等語為據。惟查，姑不論原告前
        開代收代付發票實因遭受不可抗力之納莉颱風淹水而逸
        失，然依高美斯公司與原告所簽立之合約書，原告與高
        美斯公司間確實具有代收代付之法律關係，再觀諸高美
        斯公司所出具之發票( 即INVOICE ) 資料，89年間高美
        斯公司欲向原告收取之代收款至少即有1,193,200 元，
        此皆不容原告無法提出遭淹水逸失之發票資料而得變動
        ，被告以原告無法提出憑證為由，進而要求原告負擔確
        非營業收入性質之營利事業所得稅及其未分配盈餘加徵
        10% 營利事業所得稅，並將原告替高美斯公司代收之款
        項逕自認列為原告之營業收入，承上開規定，被告顯然
        未盡其注意義務及舉證責任，並有課予原告不可能之舉
        證義務，自非法之所許。
      3.次查，揆諸台灣桃園地方法院91年度訴字第455 號及台
        灣高等法院92年度上易字第902 號等民事判決，益可見
        原告與訴外人高美斯公司間確實具有代收代付法律關係
        ，從而，原告替訴外人高美斯公司收取台灣買主之貨款
        因屬代收款，衡情依理自非原告之營業收入，此亦足見
        原告所言非虛，被告之上開核定確實存有嚴重錯誤，乃
        彰彰明甚。
　　(二)被告主張之理由：
      1.按「自87年度起，營利事業當年度之盈餘未做分配者，
        應就該未分配盈餘加徵10% 營利事業所得稅，不適用第
        76條之1 規定。前項所稱未分配盈餘，係指經稽徵機關
        核定之課稅所得額……減除左列各款後之餘額：一、當
        年度應納之營利事業所得稅。」為行為時所得稅法第66
        條之9 第1 項及第2 項第1 款所明定。
      2.本件原告89年度列報未分配盈餘負561,737 元，原查依
        課稅所得額1,193,270 元，減除當年度應納之營利事業
        所得稅288,317 元，核定未分配盈餘904,953 元，徵諸
        前揭規定，於法並無不合。原告不服，主張89年度營利
        事業所得稅尚在行政救濟中，尚未確定云云。被告以89
        年度課稅所得額，經復查決定維持原核定1,193,270 元
        ，原核定未分配盈餘904,953 元並無不合，駁回其復查
        之申請。原告仍不服，提起訴願，亦經決定駁回在案。
      3.又查，原告89年度營利事業所得結算申報，列報營業收
        入總額8,830,992 元與開立統一發票金額10,373,035元
        不符，原告主張上述差額係代收款金額1,542,043 元，
        惟未提示代收款明細表資料及相關代收付款之憑證，被
        告核定課稅所得額1,193,270 元及應納稅額288,317 元
        尚無不符，且經訴願決定駁回確定在案。被告依核定之
        課稅所得額1,193,270 元減除當年度應納稅額288,317
        元核定未分配盈餘904,953 元並加徵10% 營利事業所得
        稅90,495元，應無不合，原告所訴核不足採。
　　理  由
一、本件原告不服被告核定其89年度未分配盈餘應加徵10% 營利
    事業所得稅90,495元之處分，而提起行政訴訟，經核原告爭
    執之稅額未逾20萬元，依行政訴訟法第229 條第1 項第1 款
    、第2 項規定及司法院92年9 月17日(92)院台廳行一字第23
    681 號令，應適用簡易訴訟程序，爰不經言詞辯論，逕為判
    決，合先敘明。
二、按「自87度起，營利事業當年度之盈餘未作分配者，應就該
    未分配盈餘加徵10% 營利事業所得稅，不適用第76條之1 規
    定。前項所稱未分配盈餘，係指經稽徵機關核定之課稅所得
    額，加計同年度依本法或其他法律規定減免所得稅之所得額
    、不計入所得課稅之所得額、已依第39條規定扣除之虧損及
    減除左列各款後之餘額：一、當年度應納之營利事業所得稅
    。」行為時所得稅法第66條之9 第1 項及第2 項第1 款所明
    定。
三、本件原告89年度未分配盈餘申報，原列報項次1 ～2 「稅捐
    稽徵機關核定課稅所得額」-561,737元、項次13「當年度應
    納之營利事業所得稅」0 元及當年度未分配盈餘為-561,737
    元。經被告查核結果，以原告當年度經核定之課稅所得額為
    1,193,270元，減除當年度應納之營利事業所得稅為288,317
    元，核定未分配盈餘為904,953 元，應加徵10% 營利事業所
    得稅額90,495元之事實，為兩造所不爭，並有原告前開申報
    書及被告核定通知書附原處分卷可稽，堪信為真實。故本件
    之爭執，在於被告就核定原告89年度未分配盈計算基礎之課
    稅所得額及減除當年度應納之營利事業所得稅額，是否合法
    ？
四、經查，依上揭所得稅法第66條之9 第1 項及第2 項之規定，
    所稱未分配盈餘，係指經稽徵機關核定之課稅所得額，加計
    同年度依本法或其他法律規定減免所得稅之所得額、不計入
    所得課稅之所得額、已依第39條規定扣除之虧損及減除該項
    所列各款後之餘額。本件原告89年度營利事業所得稅結算申
    報，經被告核定之課稅所得額為1,193,270 元，應納稅額為
    288,317 元，為原告所不爭，並有被告所為之核定通知書附
    原處分卷可稽，故被告據以核定原告89年未分配盈餘申報書
    項次1 ～2 「稅捐稽徵機關核定課稅所得額」為1,193,270
    元、項次13「當年度應納之營利事業所得稅」為288,317 元
    及未分配盈餘為904,953 元，洵無違誤。至原告指摘被告核
    定其89年度營利事業所得稅之營業收入有誤云云，應俟該案
    行政救濟確定，若課稅所得額或應納稅額有所變更，再由原
    告申請或被告依職權循更正程序辦理未分配盈餘之調整，原
    告執此主張原處分應予撤銷，尚非有據。
五、綜上所述，原處分於法並無違誤，訴願決定予以維持，亦無
    不合，原告仍執前詞，訴請撤銷，為無理由，應予駁回。
據上論結，本件原告之訴為無理由，爰依行政訴訟法第233 條第
1 項、第98條第3 項前段，判決如主文。
中　　華　　民　　國　　96　　年　 　7　　月　 27  　 日
                           第二庭  法  官　蕭惠芳
上為正本係照原本作成。
本件以訴訟事件所涉及之法律見解具有原則性者為限，始得於本
判決送達後20日內向本院提出上訴狀並表明上訴理由，如已於本
判決宣示後送達前提起上訴者，應於判決送達後20日內補具上訴
理由（均按他造人數附繕本），且經最高行政法院許可後方得上
訴。
中　　華　　民　　國　　96　　年　 　7　　月　 27  　 日
 　　　　　　　　　　 　　     　　 書記官　李淑貞
